臺灣基隆地方法院基隆簡易庭民事判決
110年度基簡字第436號
原      告  臺陽股份有限公司

法定代理人  顏惠哲  
訴訟代理人  鄭東銓  
被      告  廖楊蜂  

            王進財  

            王梅美  

            王沛元  


            周王貞美

            周瓈玟  


            周曉均  

            周俊宏  

            周錦樹  


            周光明  




            周月慧  


            周坤全  


            周興富  

            周淑貞  

            周淑玲  

            周淑娟  


上列當事人間終止地上權等事件，本院於民國110年10月5日言詞
辯論終結，判決如下：
    主  文
一、原告與被告午○○、丙○○、乙○○、甲○○、戊○○○、巳○○、寅○○
    、壬○○、辰○○、己○○、丁○○、庚○○、卯○○、子○○、癸○○、丑
    ○○間，就新北市○○區○○○段000地號土地，於民國38年11月1
    日向新北市瑞芳地政事務所所為登記字號瑞芳字第275號，
    面積64.82平公尺之地上權應予終止。
二、被告被告午○○、丙○○、乙○○、甲○○、戊○○○、巳○○、寅○○、
    壬○○、辰○○、己○○、丁○○、庚○○、卯○○、子○○、癸○○、丑○○
    應就上開地上權辦理繼承登記後並予塗銷。
三、訴訟費用新臺幣4,410元由原告負擔。
    事實及理由
壹、程序事項
    被告等人經合法通知，均未於最終言詞辯論期日到場，核無
    民事訴訟法第386條所列各款情形，爰依同法第436條第2項
    、第385條第1項前段規定，准原告訴訟代理人之聲請，由其
    一造辯論而為判決。
貳、實體事項
一、原告主張略以：
(一)本件訴外人周三元（即被告之被繼承人）於民國38年間，在
    原告所有新北市（原臺北縣○○○區○○○段000地號土地（下稱
    系爭土地），設有門牌號碼為新北市○○區○○街000號之建物
    （下稱系爭建物），並辦理瑞芳區焿子寮段269建號之建物
    登記，另於38年11月1日，向新北市瑞芳地政事務所申請，
    在原告所有系爭土地，登記面積64.82平方公尺，登記字號
    為瑞芳字第275號之地上權（下稱系爭地上權）。
(二)按民法第833條之1規定，系爭地上權依據登記簿謄本記載存
    續期間不定期限，而其地上權存續目的之系爭建物，依據建
    物登記簿謄本記載為木石造，然經原告前往相同地址查訪，
    現況為RC造已非原登記建物。且依原告訪查系爭建物所有權
    ，由周三元移轉給訴外人周木金（移轉原因不明），後轉給
    訴外人蔡康之後因繼承移轉其妻訴外人簡碧霞，而於98年間
    訴外人簡碧霞將房屋出售訴外人郭命壯，並由訴外人郭命壯
    與原告簽定土地租賃契約迄今。
(三)是以，系爭地上權自38年存續迄今，被告等人對系爭地上權
    成立目的已不存在，如仍使地上權存續，對原告系爭土地之
    所有權侵害甚鉅，為此原告曾於108年向本院提起訴訟（下
    稱前案），業經本院108年度基簡字第1185號判決終止地上
    權並取得確定證明，嗣原告向地政事務所聲請塗銷地上權登
    記時，始知地上權原登記權利人周三元之繼承人於57年2月2
    9日死亡後，因繼承關係公同共有系爭地上權者，除前案被
    告午○○、丙○○、乙○○、甲○○、戊○○○、巳○○、寅○○、壬○○、
    辰○○、己○○、丁○○等12人外，尚有本件訴訟所增列之被告卯
    ○○、子○○、丑○○及癸○○等4人未列入前案訴訟中，爰依前開
    規定重新提起本件訴訟，請求法院終止系爭地上權。如系爭
    地上權經法院判決終止，原告基於排除侵害請求權請求被告
    等即應辦理系爭地上權繼承登記後，並塗銷地上權登記。 
(四)基於上述，聲明：如主文所示。
二、被告方面：
(一)被告卯○○、子○○、癸○○及丑○○答辯均同意原告終止地上權。
(二)被告午○○、丙○○、乙○○、甲○○、戊○○○、巳○○、寅○○、壬○○
    、辰○○、己○○、丁○○，均經本院合法通知，未於言詞辯論期
    日到場，亦未提出書狀為任何聲明及陳述。
三、本院之判斷：
(一)本院另案108年度基簡字第1185號終止地上權確定判決，因
    未將全體繼承人列為被告，顯有當事人不適格之違法，應屬
    無效之判決，是以原告於本件再行起訴終止地上權，並無違
    背一事不再理之規定，合先敘明。　　
(二)按民法第833條之1規定「地上權未定有期限者，存續期間逾
    20年或地上權成立之目的已不存在時，法院得因當事人之請
    求，斟酌地上權成立之目的、建築物或工作物之種類、性質
    及利用狀況等情形，定其存續期間或終止其地上權。」。
(三)經查，原告主張其所有系爭土地上有系爭地上權登記，系爭
    地上權自38年存續迄今，其成立目的之系爭建物現已不存在
    ，依法請求終止地上權等情。關於系爭地上權存續期間不定
    期限，而系爭地上權存續目的為系爭建物，業據提出系爭土
    地登記簿謄本、被繼承人周三元之繼承系統表，並已於前案
    提出系爭建物登記簿謄本、建築改良物登記簿、建物平面圖
    、登記委託書、地上權設定登記合約書、他項權利登記聲請
    書等物為證，經本院職權調閱核閱屬實。而依據建物登記簿
    謄本記載為木石造，現況為RC造建物，原登記系爭建物顯已
    不存在，亦有照片在前案卷內可參。系爭建物原坐落基地已
    由訴外人郭命壯與原告簽定土地租賃契約亦有土地租賃契約
    書1紙為證。被告卯○○、子○○、癸○○及丑○○等人均稱同意終
    止系爭地上權。本院斟酌上開證物，認系爭未定存續期間之
    地上權存在目的確實已不存在，原告依民法第833條之1請求
    法院判決終止系爭地上權，顯有理由，應予准許。
(四)又按因繼承、強制執行、徵收、法院之判決或其他非因法律
    行為，於登記前已取得不動產物權者，應經登記，始得處分
    其物權；所有人對於妨害其所有權者，得請求除去之，民法
    第759條、第767條第1項中段分別定有明文。復塗銷地上權
    登記乃係直接對地上權之權利有所變動，性質上屬處分行為
    ，故原地上權人死亡者，依民法第759條規定，其繼承人自
    非先經登記，不得逕行塗銷地上權，而在該繼承人為被告之
    情形，為求訴訟經濟，原告可就請求繼承登記及塗銷地上權
    之訴一併提起（最高法院68年第13次民事庭會議決議、70年
    第2次民事庭會議決定可資參照）。
(五)復查，系爭土地之原地上權人周三元於57年2月29日死亡，
    其死亡時繼承人為配偶周簡杏、養女周蜂（嗣後回復本姓並
    冠夫姓為午○○，臺灣光復後資料回復親生父親姓氏，但查無
    終止收養記載，因此於周三元死亡前應為周三元繼承人）、
    長男周木金等3人。嗣系爭地上權之繼承人周木金於66年2月
    15日死亡，其繼承人為配偶周蔡鴛鴦、長女王周月桃之代位
    繼承人王文一、乙○○、戊○○○、王齡美、次男（戶籍記載為
    長男，然另有戶籍記載於日治時期早夭之周進福，實際上應
    為次男）周坤松、三男壬○○、四男辰○○、五男己○○、六男辛○○、養子卯○○、五女丁○○、七男庚○○、六女子○○、七女丑○○
    、八女癸○○等人繼承取得系爭地上權。
(六)嗣系爭地上權之繼承人周坤松於71年6月29日死亡，其繼承
    人為配偶未○○（嗣後104年7月18日死亡，繼承人亦為子女巳
    ○○、寅○○）、長女巳○○、寅○○等3人，亦未辦理系爭地上權
    之繼承登記。系爭地上權之繼承人周簡杏於74年1月22日死
    亡，其繼承人為午○○、壬○○、辰○○、己○○、辛○○、卯○○、丁○○、庚○○、子○○、丑○○、癸○○繼承。系爭地上權之繼承人王
    齡美於75年5月5日死亡，其繼承人為丙○○。系爭地上權之繼
    承人周蔡鴛鴦於79年8月1日死亡，其繼承人為周坤松之代位
    繼承人巳○○、寅○○、壬○○、辰○○、己○○、辛○○、卯○○、丁○○
    、庚○○、子○○、丑○○、癸○○。系爭地上權之繼承人辛○○於89
    年7月18日死亡，因其無配偶、無子嗣、父母雙亡，其繼承
    人為其尚存兄弟姊妹，即壬○○、辰○○、己○○、卯○○、丁○○、
    庚○○、子○○、丑○○、癸○○。系爭地上權之繼承人王文一於10
    8年6月5日死亡，其繼承人為甲○○。　　
(七)依據前述，系爭地上權人目前因繼承而取得權利人即為被告
    午○○、丙○○、乙○○、甲○○、戊○○○、巳○○、寅○○、壬○○、辰○○、己○○、丁○○、庚○○、卯○○、子○○、癸○○、丑○○等16人。
    被告等16人迄今尚未就其繼承系爭地上權辦理繼承登記，有
    系爭土地謄本在卷可參。系爭地上權業據本院准予終止，但
    在未塗銷前形式上仍然存在系爭土地登記簿謄本，自屬妨害
    原告所有權圓滿行使之侵害行為，惟塗銷系爭地上權係屬物
    權消滅之方式，自屬處分物權之行為，則依上揭規定及說明
    ，原告請求被告應將系爭地上權先行辦理繼承登記後，再將
    該繼承取得之系爭地上權予以塗銷，於法均屬有據，應予准
    許。
(八)綜上，原告請求本院終止系爭地上權，並請求被告就爭地上
    權辦理繼承登記予以塗銷系爭地上權登記，均為有理由，應
    予准許，爰判決如主文第1、2項所示。
四、本件事證已臻明確，兩造其餘陳述及所提證據，經核與判決
    結果均不生影響，爰不另一一論述，併此敘明。
五、末按原告於110年8月31日言詞辯論期日，當庭承諾事後不會
    向任何被告收取訴訟費用，而有當日言詞辯論筆錄在卷可稽
    ，故本院審酌上情，認本件訴訟費用由原告負擔，要無不合
    ，爰判決由原告負擔本件訴訟費用如主文第3項所示。 

中　　華　　民　　國　　110 　年　　10　　月　　19　　日
                  基隆簡易庭法  官  王翠芬
以上正本係照原本作成。
對於本件判決如有不服，應於收受送達後20日內向本院提出上訴
書狀，上訴於本院合議庭，並按他造當事人之人數附具繕本。如
委任律師提起上訴者，應一併繳納上訴審裁判費。
中　　華　　民　　國　　110 　年　　10　　月　　19　　日
                            書記官  陳怡君